【裁判字號】    95,交訴,27
【裁判日期】    950815
【裁判案由】    公共危險等
【裁判全文】
臺灣雲林地方法院刑事判決              95年度交訴字第27號
公  訴  人  臺灣雲林地方法院檢察署檢察官
被      告  乙○○
                    國民
選任辯護人  王英傑律師
上列被告因公共危險等案件，經檢察官提起公訴（95年度調偵字
第51號），本院判決如下：
    主  文
乙○○傷害人之身體，處有期徒刑壹年捌月；又駕駛動力交通工
具肇事，致人傷而逃逸，處有期徒刑拾月。應執行有期徒刑貳年
肆月。
    事  實
一、乙○○於民國94年10月16日20時30分許，駕駛車牌號碼GH-3
    222 號自用小客車搭載其女友辛○○，沿雲林縣斗六市○○
    路由西往東方向行駛，因與同向騎乘機車之戊○○（騎乘車
    牌號碼XR9- 999號重型機車）、己○○（騎乘車牌號碼
    XR5-555 號重型機車）、丙○○（騎乘車牌號碼NTY-428 號
    重型機車）及林俊翰（騎乘車牌號碼XS2-721 號重型機車）
    等人發生口角而心生不滿，於行至雲林縣斗六市○○路與民
    生南路交岔路口前3 、400 公尺左右之交岔路口時，乙○○
    並下車揮舞雨傘作勢要打林俊翰未果。戊○○、己○○、及
    丙○○則先行騎車繼續向前，於行經雲林路與民生南路交岔
    路口時因燈號為綠燈，戊○○、己○○、丙○○正欲騎車前
    行時，詎隨後駕車抵達現場之乙○○竟基於傷害之犯意，駕
    駛上開自用小客車由後追撞戊○○、己○○、丙○○所騎乘
    之機車，並撞及前方由庚○○所騎乘車牌號碼IXM-666 號機
    車，致戊○○騎乘之上開機車左前車頭、己○○騎乘之上開
    機車左側車身、丙○○騎乘之上開機車前車身與庚○○騎乘
    之上開機車右後車尾受有損害（毀損部分均未據告訴），並
    造成戊○○受有右肘拉傷、左下肢擦傷，陳家慈受有右膝擦
    傷，丙○○受有左食指裂傷，庚○○受有多處四肢擦挫傷等
    之傷害（庚○○部分業於審理中撤回傷害告訴）。詎乙○○
    於肇事後竟不顧戊○○等4 人受傷，即基於肇事逃逸之犯意
    駕車逃離現場，嗣為警據報循線查獲上情。
二、案經被害人戊○○、己○○、丙○○及庚○○訴由雲林縣警
    察局斗六分局報請臺灣雲林地方法院檢察署檢察官偵查後起
    訴。
    理  由
甲、有罪部分：
  壹、上開犯罪事實業據被害人戊○○、己○○、丙○○及庚○○於警詢時指訴歷歷，核與證人林俊翰證述之情節大致相
      符。又證人庚○○於本院審理時證述於雲林路與民生南路
      交岔路口3 、400 公尺前之交岔路口，有輛車停在慢車道
      ，駕駛下車後拿著雨傘往路邊在揮舞之情節（見本院卷第
      67頁至第68頁），核與證人丙○○證述內容相符（見偵卷
      第8 頁）。被告也承認因與丙○○等人發生糾紛而有拿雨
      傘下車之事實（見警卷第2 頁、偵卷第10頁）。因此，證
      人庚○○所述，在雲林路與民生南路交岔路口前3 、400
      公尺之交岔路口揮舞雨傘之人應即為被告無誤。因此被告
      與戊○○、己○○、丙○○等人發生糾紛的地點，應係在
      雲林路與民生南路交岔路口3 、400 公尺前之交岔路口。
      至於被告與戊○○、己○○、丙○○等人發生糾紛的原因
      難以認定（詳如下述理由貳、二(一)所述），但被告當不至
      於無故即駕車衝撞戊○○、己○○、丙○○等3 人。被告
      應與戊○○、己○○、丙○○等人間因有衝突發生口角而
      為上開犯行，當較符合常情。復有雲林縣警察局斗六分局
      道路交通事故調查報告表(一)、(二)、道路事故現場圖、診斷
      證明書4 紙及現場照片、車輛受損照片共18張在卷可佐，
      被告乙○○亦承認上開駕駛車輛肇致本件事故，並於肇事
      後隨即離去現場等節屬實。被告於本院審理時並陳稱對於
      遭其駕車撞擊之被害人戊○○、己○○、丙○○及庚○○
      等4 人將因而受傷有認知（見本院卷第72頁）。從而，上
      開被告駕駛車輛故意撞擊被害人戊○○、己○○、丙○○
      及庚○○使其等受有上開傷勢，以及肇事後隨即逃逸離去
      現場等情，應可認定。
  貳、對於被告的辯解，本院判斷：
    一、被告乙○○辯稱：因其駕車前往雲林縣斗六市途中，遇
        見被害人戊○○、己○○、丙○○等人在飆車並擋在路
        中央，其按鳴喇叭，被害人戊○○、己○○、丙○○等
        人不爽，便砸其所駕駛之車輛，還說要讓其死，其因害
        怕欲駕車離去而不慎撞擊被害人戊○○、己○○、丙○○及庚○○所騎乘之上開機車，其是出於自衛及緊急避
        難等云云。
    二、對被告的辯解，本院認為不能採信，理由如下：
      (一)對於被告乙○○與被害人戊○○、己○○、丙○○發生
        糾紛的原因，被告於本院行準備程序時辯稱係因被害人
        戊○○、己○○、丙○○騎車擋在路中央，其按鳴喇叭
        ，被害人戊○○、己○○、丙○○因而心生不滿所致。
        然被告於警詢時係供稱：因行駛途中看對方一眼，對方
        就開罵，欲攔截我車。（見警卷第2 頁）於檢察官訊問
        時則改稱：因我車上搭載之辛○○與對方車上之女生互
        罵，對方即圍堵我，並拿石頭及路邊的旗子要砸我的車
        。（見偵卷第7 頁）被告乙○○本人對於糾紛發生的原
        因所述已然前後不一。而證人即被告女友辛○○於本院
        審理時證稱：本件係因與被害人丙○○等人同行之丁○○發生口角爭執所致。（見本院卷第43頁反面）惟證人
        丁○○於本院審理時則結證稱並未與被告車上乘客發生
        衝突或言語上糾紛。（見本院卷第54頁）核與證人林俊
        翰、丙○○、戊○○於檢察官訊問時，證稱丁○○並未
        與辛○○互罵等語相符。（見偵卷第7 頁至第9 頁）而
        證人辛○○係被告之女友，本有迴護被告之可能。而其
        證述與被告於案發後警詢時之陳述並不相同。至於證述
        案發前與丁○○發生口角云云，又為證人丁○○否認，
        也與證人林俊翰、丙○○、戊○○之證述迥異，是證人
        辛○○上開證述難以採信。而被告與戊○○、己○○、
        丙○○等人發生糾紛之原因，也難以認定即為被告陳述
        的上開事由。
      (二)證人辛○○於本院審理時證稱：於雲林縣斗六市○○路
        與民生南路口本案肇事現場，因戊○○、己○○、丙○○等人騎機車排成一排，車頭反向正對著乙○○之車輛
        ，並有人將摩托車支架放下，跳上摩托車上拿旗子喊說
        「乎死」「乎死」，為了要閃躲戊○○、己○○、丙○○等人的機車，才會不慎撞及當時違規停在道路左方的
        庚○○所騎乘之機車。衝撞被害人戊○○、己○○、丙○○及庚○○騎乘之機車後，因為有1 輛機車追來，所
        以不敢停下來，就開車沿途逃到南二高等語。（見本院
        卷第44頁至第45頁、第48頁至第49頁）然查：
        1.被害人庚○○於警詢時陳稱：其當日騎乘上開機車行
          經雲林路與民生南路交岔路口時，因為燈號為綠燈，
          其即向前行駛，當時該處有戊○○、己○○、丙○○
          等3 人所騎乘之機車與其同向行駛，其騎乘在最前方
          。其與戊○○、己○○、丙○○等3 人所騎乘之機車
          均遭被告駕駛之車輛從後追撞。（見警卷第15頁）證
          人庚○○於本院審理時並證稱：其於案發當時行經雲
          林路與民生南路交岔路口係靠道路右側行駛在慢車道
          ，行駛方向為直行並沒有要轉彎。當時並沒有停留在
          道路中央的分隔線。遭被告所駕駛之車輛撞擊時，其
          行駛速度約30公里左右，不會超過40公里，被告的車
          很快的開過去，並沒有停下。大約在雲林路與民生南
          路交岔路口前3 、400 公尺前之交岔路口，有輛車停
          在慢車道，駕駛下車後拿著雨傘往路邊在揮舞。（見
          本院卷第65頁至68頁）
        2.被害人己○○於警詢時亦陳稱案發當時其騎乘上開機
          車沿雲林路西向東行駛慢車道至雲林路與民生南路交
          岔路口時，其行車方向燈號當時為綠燈，其向前行駛
          時，即遭被告駕駛之車輛由後撞擊。（見警卷第8頁
          ）
        3.按證人庚○○於本院審理證述時，業與被告於95 年6
          月12日達成調解，有雲林縣虎尾鎮調解委員會調解書
          1 份在卷可查。依被告上開辯解，證人庚○○也非與
          被告或戊○○、己○○、丙○○等3 人發生爭執之人
          ，其所述當較為客觀而無偏頗之虞。而證人庚○○於
          94年10月16日即案發當日接受警詢時，即已陳稱其行
          經雲林路與民生南路交岔路口時，其行車方向燈號為
          綠燈等語（見警卷第15頁）。證人庚○○此部分陳述
          又與己○○之陳述相符，當可信為實在。再者，證人
          庚○○遭撞擊前雲林路與民生南路交岔路口往雲林路
          之燈號既為綠燈，證人庚○○當時又係靠右行駛在慢
          車道，自無證人辛○○上開證述證人庚○○違規在車
          道左邊停車之可能。而案發時戊○○、己○○、林俊
          維等3 人在雲林路與民生南路交岔路口，如果確有證
          人辛○○所述將機車支架放下，車頭朝向被告所駕車
          輛，並站於機車上拿旗子喊說「乎死」「乎死」等囂
          張情形，卻何以被告於警詢及檢察官訊問時均未曾提
          到這樣誇張的情節？因此，證人辛○○此部分敘述顯
          為誇大不實之陳述，難以認定屬實。
        4.從而，證人辛○○上開證述情節，與證人庚○○所述
          以及被害人己○○所述均不符，顯屬飾詞迴護被告之
          詞，要無可採。
      (三)既然證人辛○○上開證述均無可採，而被告持雨傘與丙○○等人發生爭執，又係在雲林路與民生南路交岔路口
        3 、400 公尺前之交岔路口，並非在雲林路與民生南路
        之交岔路口。被害人戊○○、己○○、丙○○等3 人在
        雲林路與民生南路之交岔路口也並未有如證人辛○○上
        開證述之停車立於機車上叫囂之情形，則被告駕車衝撞
        被害人戊○○、己○○、丙○○及庚○○等人時，顯無
        被告所稱之正當防衛或緊急避難之情狀存在，應可認定
        。從而，被告上開辯解顯係事後卸責之詞，要無可採。
  、論罪科刑之理由：
    一、查本件被告乙○○行為後，刑法於94年1 月7 日修正，
        並於94年2 月2 日公布，業已於95年7 月1 日施行。按
        行為後法律有變更者，適用行為時之法律。但行為後之
        法律有利於行為人者，適用最有利於行為人之法律，刑
        法第2 條第1 項定有明文。刑法第2 條第1 項之規定乃
        與刑法第1 條罪刑法定主義契合，而貫徹法律禁止溯及
        既往原則，係規範行為後法律變更所生新舊法律比較適
        用之準據法。是刑法第2 條本身雖經修正，但刑法第2
        條既屬適用法律之準據法，本身尚無比較新舊法之問題
        ，應一律適用裁判時之刑法第2 條規定以決定適用之刑
        罰法律，先予辨明。又本次刑法修正後新舊法之比較，
        應就罪刑有關之共犯、未遂犯、想像競合犯、牽連犯、
        連續犯、結合犯，以及累犯加重、自首減輕暨其他法定
        加減原因（如身分加減）與加減例等一切情形，綜其全
        部罪刑之結果而為比較，此有最高法院95年度第8 次刑
        庭會議決議可資參照。次按，刑法第2 條第1 項規定（
        按指95年7 月1 日修正施行前之刑法）：「行為後法律
        有變更者，適用裁判時之法律，但裁判前之法律有利於
        行為人者，適用最利於行為人之法律」；所稱「適用」
        ，係指完整性之適用，與「準用」係依其性質而為選擇
        性之應用者不同，是比較新舊法適用法律時，應就罪刑
        有關之一切情形，比較其全部之結果而為整體之適用，
        不能割裂而分別適用新舊法律，最高法院88年台非字第
        31號判決亦可參照。經查：
      (一)刑法第277 條第1 項之傷害罪，其法定刑為3 年以下有
        期徒刑、拘役或1 千元以下罰金。據刑法施行法第1 條
        之1 ：「中華民國94年1 月7 日刑法修正施行後，刑法
        分則編所定罰金之貨幣單位為新臺幣。94年1 月7 日刑
        法修正時，刑法分則編未修正之條文定有罰金者，自94
        年1 月7 日刑法修正施行後，就其所定數額提高為30倍
        。但72年6 月26日至94年1 月7 日新增或修正之條文，
        就其所定數額提高為3 倍」及刑法第33條第5 款：「主
        刑之種類如下：五、罰金：新臺幣1 千元以上，以百元
        計算之」等規定，刑法第277 條第1 項傷害罪所得科處
        之罰金刑最高額為新臺幣30,000元，最低額則為新臺幣
        1,000 元；然依被告行為時之刑罰法律，即依罰金罰鍰
        提高標準條例第1 條前段規定之提高倍數10倍及刑法第
        33條第5 款規定之罰金最低額1 元計算，該罪之罰金刑
        最高為銀元10,000元，最低額為銀元1 元，若換算為新
        臺幣，最高額雖與修正後同為新臺幣30,000元，然最低
        額僅為新臺幣3 元。比較修正前後該罪法定刑之罰金刑
        部分之規定，以95年7 月1 日修正公布施行前之規定，
        較有利於被告。
      (二)被告行為後，刑法第55條亦經修正，除刪除有關牽連犯
        部分之規定外，並規定想像競合犯所科之刑，不得科以
        較輕罪名所定最輕本刑以下之刑。比較新舊法，以修正
        前之刑法第55條之規定較有利於被告。
      (三)新修正刑法第51條第5 款之規定，有期徒刑定應執行刑
        之上限，由不得逾20年提高為不得逾30年，此屬相當科
        刑規範之變更。比較新舊法，以修正前之刑法第51條第
        5 款之規定較有利於被告。
      (四)從而，綜合上述各條文修正前、後之比較，揆諸前揭最
        高法院決議及刑法第2 條第1 項前段、後段規定之「從
        舊、從輕」原則，自應適用被告行為時之法律，即修正
        前刑法之相關規定及罰金罰鍰提高標準條例第1 條前段
        規定，予以論處。
    二、核被告乙○○所為，係犯刑法第277 條第1 項傷害罪、
        同法第185 條之4 之肇事致人受傷逃逸罪。被告以一傷
        害行為同時傷害戊○○、己○○、丙○○等3 人（被害
        人庚○○部分業經撤回告訴），應依修正前刑法第55條
        想像競合犯之規定從一重處斷。又被告所犯上開傷害罪
        、肇事逃逸罪2 罪間，犯意各別，行為互異，應予分論
        併罰。爰審酌一般人均知以自用小客車蓄意從後衝撞他
        人騎乘中之機車，極易造成遭衝撞之被害人受有嚴重之
        傷勢，被告竟僅因行車之際對被害人戊○○、己○○、
        丙○○等3 人心生不滿，即駕車衝撞被害人戊○○、己○○、丙○○等3 人。這樣仗恃自己駕駛自用小客車較
        無受傷之虞，而公然在多數用路人使用之道路上逞兇鬥
        狠，無視其他無辜用路人生命、身體安全之行為，惡性
        極為重大，而被告肇事後復迅速逃離現場，置傷者於不
        顧，也應嚴予非難，為使被告能深切體悟尊重生命之重
        要性，爰就被告所犯上開2 罪分別量處如主文所示之刑
        ，並定其應執行之刑，以茲儆戒。
乙、不另為公訴不受理部分：
  壹、按告訴乃論之罪，告訴人於第一審辯論終結前得撤回其告
      訴，又告訴經撤回者，應諭知不受理之判決，刑事訴訟法
      第238條第1 項、第303 條第3 款定有明文。
  貳、查本件告訴人庚○○告訴被告乙○○傷害案件，起訴書認
      係觸犯刑法第277 條第1 項之罪，依同法第287 條前段之
      規定，須告訴乃論。茲據告訴人庚○○撤回告訴，有雲林
      縣虎尾鎮調解委員會調解書及撤回告訴狀各1 紙在卷可查
      （見本院卷第24頁至第25頁），依照首開說明，被告乙○○被訴傷害被害人庚○○部分本應為公訴不受理之宣告。
      惟被告以一行為同時傷害被害人戊○○、己○○、丙○○
      及庚○○等4 人，為想像競合之裁判上一罪，爰不另為不
      受理之諭知。
丙、移送部分：證人辛○○於本院審理時證稱：係因被害人戊○○、己○○、丙○○等3 人於雲林路及民生南路口有上開高
    呼「乎死」「乎死」等危害被告之情形，因不得已被告才駕
    車衝撞被害人戊○○、己○○、丙○○及庚○○等4 人，其
    後並因有人騎乘機車追逐被告，被告才未下車察看被害人傷
    勢即行離去云云，與客觀事證不符，顯屬虛偽，且為判斷被
    告是否涉犯本件傷害、肇事逃逸等犯行之重要事項。證人辛○○上開證詞，不無涉犯偽證罪嫌。上開犯嫌，未經檢察官
    起訴，非本院所得審酌，自應由檢察官另行依法偵辦，併此
    敘明。
據上論斷，應依刑事訴訟法第299 條第1 項前段，刑法第2 條第
1 項前段、第277 條第1 項、第18 5條之4 ，修正前刑法第55條
、第51條第5 款，罰金罰鍰提高標準條例第1 條前段，判決如主
文。
本案經檢察官甲○○到庭執行職務
中    華    民    國    95    年    8     月    15    日
                  刑事第二庭審判長法  官  林  輝  煌
                                  法  官  柯  志  民
                                  法  官  李  明  鴻
以上正本證明與原本無異。
如不服本判決，應於判決送達後10日內，向本院提出上訴狀。（
須附繕本）
中    華    民    國    95    年    8     月    15    日
                                 書記官  孫  秀  桃
附錄本案論罪科刑法條全文
中華民國刑法第185條之4
（肇事遺棄罪）
駕駛動力交通工具肇事，致人死傷而逃逸者，處六月以上五年以
下有期徒刑。
中華民國刑法第277條
（普通傷害罪）
傷害人之身體或健康者，處三年以下有期徒刑、拘役或一千元以
下罰金。
犯前項之罪因而致人於死者，處無期徒刑或七年以上有期徒刑；
致重傷者，處三年以上十年以下有期徒刑。


司法院資訊處製作；財團法人民間司法改革基金會備份。
